臺灣高等法院民事判決
110年度家上字第209號
上  訴  人  甲○○  
被上訴人    乙○○  
上列當事人間請求離婚事件，上訴人對於中華民國110年8月9日
臺灣新北地方法院109年度婚字第274號第一審判決提起上訴，本
院於111年1月11日言詞辯論終結，判決如下：
    主      文
上訴駁回。
第二審訴訟費用由上訴人負擔。
    事實及理由
壹、程序方面：
　　按離婚及其效力，依協議時或起訴時夫妻共同之本國法；無
    共同之本國法時，依共同之住所地法；無共同之住所地法時
    ，依與夫妻婚姻關係最切地之法律，涉外民事法律適用法第
    50條定有明文。本件被上訴人為中華民國國民，上訴人為越
    南國籍，有戶籍資料、結婚登記申請書、上訴人護照、結婚
    證書等件在卷可稽（見原審卷第27至28、79至87頁），兩造
    無共同之本國法，而婚後同住臺灣，是本件離婚事件之準據
    法，依上開規定，應適用中華民國法律。 
貳、實體方面：
一、被上訴人主張：兩造於民國107年8月13日在我國登記結婚。
    婚後僅有1次性行為。於108年2月11日，上訴人因向伊借款
    未果，向警局謊報伊家暴，並於同日無故離家迄今，對伊均
    未加聞問，更於108年9月間對伊提起原法院108年度婚字第8
    73號請求離婚事件（下稱873號事件），嗣因離婚將無法續
    留我國始撤回起訴，上訴人無正當理由不與伊同居，無意維
    持兩造婚姻生活，爰依民法第1052條第2項規定，求為准兩
    造離婚之判決。答辯聲明：上訴駁回。
二、上訴人則以：因為被上訴人誣賴伊偷錢，且掐伊脖子，伊始
    於108年2月11日離家，伊於110年11月5日想返家，卻遭被上
    訴人拒於門外。伊不同意離婚等語，資為抗辯。上訴聲明：
    ㈠原判決廢棄。㈡被上訴人在第一審之訴駁回。　　
三、兩造不爭執之事項：
　　兩造於107年8月13日在我國登記結婚，現婚姻關係存續中，
    有全戶戶籍資料（完整姓名）查詢結果、內政部移民署外人
    居停留資料查詢（外僑）-明細內容、入出國日期紀錄、新
    北○○○○○○○○109年7月1日新北蘆戶字第1095934895號函檢附
    結婚登記申請書、上訴人護照影本、越南社會主義共和國結
    婚證書等件附卷可稽（見原審卷第27至28、71至73、77至88
    頁）。被上訴人於108年2月11日離家，兩造分居迄今，為兩
    造所不爭（見本院卷第90至91頁）。　　
四、本院得心證之理由：
　㈠按婚姻以夫妻終生之共同生活為目的，非有足以破壞共同生
    活之重大事由，難以維持婚姻者，夫妻之一方不得依民法第
    1052條第2項規定請求離婚。是婚姻是否難以維持，應斟酌
    破壞夫妻共同生活之具體情事，是否客觀上達於動搖夫妻之
    共同生活，致夫妻已喪失維持婚姻之意欲以為斷。而此不可
    由原告已喪失維持婚姻意欲之主觀面加以認定，而應依客觀
    的標準，即難以維持婚姻之事實，是否已達於倘處於同一境
    況，任何人均將喪失維持婚姻希望之程度以決之（最高法院
    87年度台上字第2495號、87年度台上字第1304號裁判意旨參
    照）。再按民法第1052條第2項難以維持婚姻之重大事由應
    由夫妻之一方負責者，僅他方得請求離婚，於難以維持婚姻
    之重大事由，夫妻雙方均須負責時，自應比較衡量雙方之有
    責程度後，僅責任較輕之一方，得向責任較重之他方請求離
    婚；如有責程度相同時，雙方即均得請求離婚，始符公平之
    旨（最高法院95年度台上字第1026號裁判意旨參照）。
　㈡被上訴人主張兩造婚後，僅於越南辦理結婚登記後有1次性行
    為，此後，上訴人以各種藉口拒絕為性行為等語，為上訴人
    所不爭執（見原審卷第92頁）。被上訴人另主張上訴人於10
    8年2月11日無故離家迄今等語，上訴人抗辯因為被上訴人誣
    賴伊偷錢，且掐伊脖子，伊始於108年2月11日離家等語。查
    ，依上訴人於873號事件民事起訴狀記載：「於107年12月間
    ……被告（即被上訴人）突然發現金錢疑似有短少，遂質問原
    告（即上訴人）是否有拿走錢，原告答稱並無拿走錢，被告
    竟勃然大怒下進廚房拿起菜刀架在原告脖子上，繼續逼問原
    告是否有拿走金錢……」等語，有873號事件民事起訴狀在卷
    可按（見873號事件卷第17頁），可知被上訴人係於107年12
    月陳稱上訴人偷竊金錢，後上訴人仍與被上訴人繼續共同生
    活，故上訴人抗辯係因被上訴人誣賴其偷錢始決意離家，並
    非無疑；又上訴人固於108年2月11日至警局報案，就案情陳
    述：「被害人（即上訴人）表示其遭丈夫精神虐待、辱罵三
    字經……並限制他的人身自由……她想出去她丈夫還拿門夾她的
    手，不讓她離開，現在右手虎口還有深深的瘀青，之前其丈
    夫還懷疑被害人有偷他的錢，還拿刀子架在他的脖子上……平
    常很常故意掐她的臉。」等語，有成人保護案件通報表附卷
    可稽（見873號事件卷第23至25頁），惟細繹上訴人於873號
    事件中請求離婚之事由為「於108年2月11日被告（即被上訴
    人）陪原告（即上訴人）前往超市買鞋子，被告要求原告支
    付新臺幣50元，但被告身上並無攜帶金錢，兩造遂於超市外
    僵持不下，被告又作勢要毆打原告，令原告當下頓生恐懼，
    並急忙離開現場到附近公園處傷心哭泣，嗣後被告尋來，原
    告十分害怕會再發生像上次拿出菜刀威脅事件，堅持不願跟
    被告一同返家，原告跑到附近派出所報案，派出所請來翻譯
    人員，警方始瞭解原告表達之意思，並為原告製作成人保護
    案件通報表……」等語，有873號事件民事起訴狀在卷可按（
    見873號事件卷第18頁），互核成人保護案件通報表報案內
    容及873號事件民事起訴狀內容，對於上訴人於108年2月11
    日有無受傷以及受傷原因等節大相逕庭，況上訴人於是日報
    案後，仍返回兩造共同住所，並向被上訴人表示其手機故障
    ，被上訴人則旋即購買新手機贈與上訴人，此經上訴人自承
    在卷（見本院卷第90頁），可見於108年2月11日兩造關係並
    未交惡，又是否果有上訴人向警局報案有關被上訴人對其施
    暴等語，實有疑義。是上訴人抗辯因被上訴人誣賴其偷錢，
    且對其有施以暴力行為，其始於108年2月11日離家等語，無
    從採信。
　㈢被上訴人主張上訴人於108年9月間對其提起873號事件，嗣因
    離婚將無法續留我國始撤回起訴等語，上訴人抗辯其不想離
    婚等語。查，上訴人於108年9月16日向原法院提起873號事
    件，在該事件中主張被上訴人於107年12月間質疑其偷錢，
    將刀架在其脖子上，及於108年2月11日作勢毆打其等語，爰
    依民法第1052條第2項請求准予兩造離婚，並提出108年2月1
    1日成人保護案件通報表為證，有873號事件全卷可考，可見
    上訴人於108年9月間亦有離婚之意願。
　㈣被上訴人主張上訴人離家後均未返家，亦未聯繫等語，上訴
    人另抗辯其於110年11月5日想返家，卻遭被上訴人拒絕等語
    。查，據證人即上訴人友人范碧鳳到庭結證稱：「（問：你
    是否曾陪上訴人返家過？係於何時？次數？情況為何？）是
    ，我忘記何時回去，陪上訴人回去一次，她老公當場把我與
    上訴人趕走。」、「我有帶上訴人到她先生家，在樓下跟管
    理員交涉，但管理員不讓我們進去，我在管理員那邊等了幾
    個小時，就看到被上訴人從樓上下來，我們就跟著被上訴人
    走，被上訴人把要賣的貨物擺出來，我跟上訴人就跟被上訴
    人講話，但被上訴人不願跟我們講話」等語（見本院卷第92
    頁），核與上訴人所陳：「我是過一陣子拜託別人把我送回
    先生家，我自己不知道怎麼說，范碧鳳有送我回先生家，保
    全人員不讓我進入家門，管理員有打電話給我先生，先生沒
    有接電話。」等語（見本院卷第91頁）大相逕庭，互核證人
    范碧鳳證詞及上訴人陳述，范碧鳳證述被上訴人返家當日是
    否有遇見被上訴人，並向被上訴人表達想返家之意等語，難
    以信取。況上訴人係於108年2月11日即離家，迄至本事件起
    訴即109年4月14日之1年7個月後始返家1次，上訴人離家長
    達2年9月均未曾返家，實難據僅突然至家中1次即得認定上
    訴人有返家繼續維持婚姻之意願。
　㈤基上各節，可知兩造婚後，僅有一次性行為，被上訴人無正
    當理由即於108年2月11日離家迄今，離家期間兩造均未有聯
    繫、互動，上訴人甚至於108年9月間亦有離婚之意願，被上
    訴人於上訴人108年2月11日離家後尚對上訴人提起侵占、詐
    欺等刑事告訴，有臺灣新北地方檢察署108年度偵緝字第337
    0號、109年度偵緝字第1049號不起訴處分書附卷可按（見原
    審卷第121至129頁），上訴人復曾提起離婚訴訟，兩造顯均
    無修補、維繫婚姻之意願，終至兩造婚姻之破綻已達難以修
    復之情狀各節，已如前述，衡諸前揭兩造婚姻整體歸責事由
    ，應認上訴人為有可歸責之原因。從而，被上訴人依民法第
    1052條第2項規定，請求准與上訴人離婚，自屬有據。
五、綜上所述，被上訴人依民法第1052條第2項規定請求與上訴
    人離婚，為有理由，應予准許。原審為上訴人敗訴判決，核
    無不合，上訴意旨指摘原判決不當，求予廢棄改判，為無理
    由，應予駁回。
六、本件事證已臻明確，兩造其餘之攻擊或防禦方法及所用之證
    據，經本院斟酌後，認為均不足以影響本判決之結果，爰不
    逐一論列，附此敘明。
七、據上論結，本件上訴為無理由，依家事事件法第51條、民事
    訴訟法第449條第1項、第78條，判決如主文。　　　　　　
中　　華　　民　　國　　111 　年　　1 　　月　　25　　日
                  家事法庭
                      審判長法  官  周美雲
                            法  官  古振暉
                            法  官  江春瑩
正本係照原本作成。
如不服本判決，應於收受送達後20日內向本院提出上訴書狀，其
未表明上訴理由者，應於提出上訴後20日內向本院補提理由書狀
（均須按他造當事人之人數附繕本）上訴時應提出委任律師或具
有律師資格之人之委任狀；委任有律師資格者，另應附具律師資
格證書及釋明委任人與受任人有民事訴訟法第466 條之1第1項但
書或第2項所定關係之釋明文書影本。如委任律師提起上訴者，
應一併繳納上訴審裁判費。
中　　華　　民　　國　　111 　年　　1 　　月　　25　　日

  　　　　　　　　　　　　　書記官  學妍伶